臺灣臺北地方法院民事判決　　　　　　 93年度簡上字第675號
上　訴　人　丙○○
訴訟代理人　甲○○
被上訴人　　乙○○
上列上列當事人間請求給付票款事件，上訴人對於中華民國93年
10月14日臺灣臺北地方法院93年度店簡字第570號第一審判決提
起上訴，本院於94年7月21日言詞辯論終結，判決如下：
    主  文
上訴駁回。
第二審訴訟費用由上訴人負擔。
    事實及理由
一、被上訴人起訴主張其執有上訴人於民國92年8月15日所簽發
    ，以台北銀行木柵分行為付款人，票面金額新台幣（下同）
    300,000元，票號MC0000000號之支票乙紙（下稱系爭支票）
    ，詎經被上訴人於同年11月18日向付款人為付款提示竟遭退
    票，嗣上訴人已清償其中150,000元，尚餘150,000元未償，
    爰依票據關係，訴請上訴人給付所欠票款150,000元及自付
    款提示日即92年11月18日起至清償日止，按年息6%計算之利
    息等語。並於本院聲明：上訴駁回。
二、上訴人辯稱：系爭支票係上訴人借甲○○使用，因甲○○與
    被上訴人之弟葉中銓同係台灣大和匯通股份有限公司（下稱
    台灣大和公司）股東，訴外人葉中銓向台灣大和公司負責人
    游文忠提議入股公司，於92年5月間提議要求退股並要求退
    還其入股金300,000元，故甲○○在未經查證之情形下開立
    系爭支票，惟經查證上訴人於92年2月26日匯入公司帳戶
    50,000元，92年2月27日匯入100, 000元，共計150,000元，
    而甲○○已於92年8月18日支付上訴人150,000元，已無積欠
    款項，被上訴人請求給付票款，並無理由等語。並於本院聲
    明：(一)原判決廢棄，(二)駁回上訴人第一審之訴及假執行之聲
    請。
三、被上訴人起訴主張其執有證人甲○○所交付上訴人於92年8
    月15日所簽發，票面金額300,000元，以台北銀行木柵分行
    為付款人，票號MC0000000號之支票乙紙，詎經被上訴人於
    同年11月18日向付款人為付款提示竟遭退票，嗣上訴人已清
    償其中150,000元，尚餘150,000元未償還。以及證人甲○○
    持有其給付150,000元後，被上訴人所出具內容為「茲收到
    債務人林哲進（即甲○○）積欠乙○○拾萬元借款之部分
    壹拾伍萬現款，俟林哲進92.11.15前償還餘款壹拾伍萬元後
    ，返還丙○○開立到期日92.8.15台北銀行木柵分行支票號
    碼MC0000000號拾萬元支票壹張，特立此據」之收據等情
    ，為上訴人所不爭執，並據被上訴人提出與所述相符之支票
    、退票理由單及被上訴人出具之收據等件為證，自堪信被上
    訴人主張之事實為真正。
四、按票據行為為不要因行為，即不以給付之原因為要素而得成
    立之行為，凡簽名於票據之人，不問原因如何，均須依票上
    所載文義負責，除執票人取得票據係出於惡意或詐欺者外，
    發票人不得以自己與執票人前手所存抗辯之意由，對抗執票
    人。又票據債務人以其自己與執票人間所存抗辯之事由對抗
    執票人，固為法之所許，然苟係以他人與執票人間所存抗辯
    之事由對抗執票人，於法不能謂為有據（最高法院49年台上
    字第678號、47年台上字第1621號判例要旨可資參照）。經
    查，系爭支票係由上訴人簽發，證人甲○○所交付被上訴人
    持有等情，已如前述，上訴人雖以前揭情詞置辯，惟上訴人
    係以證人甲○○與上訴人間所存在之抗辯事由對抗上訴人，
    揆諸前揭說明，上訴人係以他人與執票人間所存抗辯之事由
    對抗執票人之上訴人，上訴人之抗辯並無理由。
五、又按在票據上簽名者，依票上所載文義負責；發票人應照票
    據文義擔保支票之支付；執票人向支票債務人行使追索權時
    ，得請求自為付款提示日起之利息，如無約定利率者，依年
    利六釐計算；票據法第5條第1項、第126條、第133條分別定
    有明文。從而，被上訴人依票據追索權之法律關係，請求上
    訴人給付所欠票款150,000元及如主文所示之利息，為有理
    由，應予准許。又本件係就民事訴訟法第427條第2項訴訟適
    用簡易程序所為上訴人敗訴之判決，應依同法第436條第2項
    適用第389條第1項第3款規定宣告假執行。是則原審判命上
    訴人如數給付，並依職權宣告假執行，於法並無不合。上訴
    意旨指摘原判決不當，求予廢棄改判，為無理由，應予駁回
    其上訴。
六、因本案事證已臻明確，兩造其餘主張陳述及所提之證據，均
    毋庸再予審酌，附此敘明。
七、據上論結，本件上訴為無理由，依民事訴訟法第436條之1第
    3項、第449條第1項、第78條，判決如主文。
中　　華　　民　　國　　94　　年　　8　　月　　 4　　日
                 民事第六庭    審判長法　官　吳光釗
                                     法  官  李媛媛
                  　　　　　　　　　 法　官　郭美杏
以上正本係照原本作成
本判決不得上訴
中　　華　　民　　國　　94　　年　　8 　　月　　11　　日
                      　             書記官　潘惠梅
